臺灣新竹地方法院民事簡易判決　　　　　　　　　　九十三年度竹簡字第四五一號
　　原　　　告　台灣中小企業銀行股份有限公司
　　法定代理人　庚○○
　　訴訟代理人　戊○○
　　訴訟代理人　乙○○
　　被　　　告　己○○
　　兼訴訟代理
　　人　　　　　甲○○
　　被　　　告　丙○○
　　訴訟代理人　丁○○
右當事人間請求返還消費借貸款事件，本院於中華民國九十三年八月三十日言詞辯論
終結，判決如左：
    主    文
被告應連帶給付原告新台幣肆拾陸萬伍仟柒佰捌拾壹元，及自民國九十三年四月二十
一日起至清償日止按年息百分之三計算之利息，暨自民國九十三年五月二十一日起至
清償日起，逾期在六個月以內者，按上開利率百分之十，逾期超過六個月者，按上開
利率百分之二十計算之違約金。
訴訟費用由被告連帶負擔。
本判決第一項得假執行。
    事實及理由
一、原告之聲明：如主文第一項所示。
二、被告答辯聲明：原告之訴駁回。
三、事實摘要：
  （一）原告主張：被告甲○○於民國九十二年三月二十日，邀同被告己○○、丙○○為連帶保證人，與原告簽訂微型企業創業貸款契約書及借據，借款新台幣
        （下同）一百萬元，約定借款期限自九十二年三月二十日起至九十四年三月
        二十日止，利息按年利率百分之三固定計息，自九十二年四月二十日起，以
        每個月為一期，共分二十四期按期平均攤還本息四萬二千九百八十一元，依
        授信約定書第五條約定任何一宗債務不依約清償本金時，即喪失期限利益，
        債務應視為全部到期，除按上開利率計算遲延利息外，逾期在六個月以內者
        ，另按上開利率百分之十，逾期超過六個月部分，按上開利率百分之二十加
        付違約金。詎被告甲○○就前開債務僅繳息至九十三年四月二十日，其後即
        未依約按月清償本息，且被告甲○○於九十三年六月二十五日使用票據，遭
        票據交換所公告拒絕往來，依兩造簽立授信約定書第五條第一項第一款及第
        二款之約定，被告均喪失期限利益，屢經催討置之不理，尚積欠借款本金四
        十六萬五千七百八十一元未付，爰依兩造簽立之上開契約書及民法第四百七
        十八條、第二百七十二條、第七百三十九條消費借貸及連帶保證之法律關係
        ，請求被告連帶給付所欠本金四十六萬五千七百八十一元，及自九十三年四
        月二十一日起至清償日止，按年息百分之三計算之利息，暨自九十三年五月
        二十一日起至清償日止按前述方式計算之違約金。
  （二）被告甲○○則以：其因閱覽報紙所刊登「微型企業創業貸款」內容，得悉政
        府為協助中高齡失業者創業，訂定微型企業創業貸款要點，明定借款後第一
        年每個月僅須償還利息二千五百元，第二年至第六年則須攤還本息每個月一
        萬七千九百六十九元，乃向原告申請一百萬元之貸款。惟其至借款後第一個
        月刷看銀行存摺時，始查悉每月應繳納借款本息為四萬二千九百八十一元，
        顯與其認知不同，且使其財務狀況日益惡化，終至票據遭拒絕往來。是其自
        九十二年四月二十日起至九十三年四月二十日止，所溢繳之四十三萬八千九
        百零八元，原告即應負責返還，故原告請求其給付所餘借款本金及利息、違
        約金，顯屬無稽，並應撤銷對於被告己○○與丙○○應負之連帶保證責任等
        語置辯。
  （三）被告丙○○則以：其確擔任本件借款之連帶保證人，惟因需支付房屋貸款及
  　　　奶奶安養院之費用，實無力清償本件借款等語置辯。
四、被告丙○○經合法通知未於最後言詞辯論期日到場，核無民事訴訟法第三百八十
　　六條所列各款情形，爰依原告聲請，由其一造辯論而為判決，合先敘明。
五、兩造不爭執之事項：
　（一）原告主張被告甲○○於九十二年三月二十日，邀同被告己○○、丙○○為連
　　　　帶保證人，與原告簽訂微型企業創業貸款契約書及借據，借款一百萬元等情
　　　　，業據提出借據、微型企業創業貸款契約書各一件及授信約定書三份附卷可
　　　　稽，且為被告所不否認，自堪信為真實。
  （二）又原告就上開借款於九十二年三月二十日撥款後，被告甲○○即自九十二年
  　　　四月二十一日起至九十三年四月二十日止，按月繳納上開借款本息每月四萬
        二千九百八十一元乙節，亦據原告提出台灣中小企業銀行連線作業通用查詢
        單一紙附卷為憑，且為被告所不爭，亦堪認為實在。
  （三）再經濟部中小企業處訂定之「微型企業創業貸款」要點中明定，每一借戶申
  　　　請貸款總額度不得超過一百萬元，貸款期限最長六年，含寬限期一年，借款
        人負擔之貸款利率按年息百分之三固定計息等情，復據原告提出台灣企銀辦
        理微型企業創業貸款要點、微型企業創業貸款要點及被告提出經濟部中小企
        業處訂定之微型企業貸款相關規定附卷可稽。
六、本院得心證之理由：
（一）原告主張被告甲○○向該銀行借款時，約定借款期限自九十二年三月二十日起
　　　至九十四年三月二十日止，自九十二年四月二十日起，以每個月為一期，共分
　　　二十四期按期平均攤還本息四萬二千九百八十一元等情，雖為被告所否認，惟
　　　證人即原告銀行承辦本件借款核貸業務之人員郭朝欽既到庭證述：「（問：當
　　　初承辦貸款時有無向被告詢問貸款的時間與還款的方式？）答：當時我有詢問
　　　甲○○貸款的時間，他說三年就可以了。」、「（問：後來本件貸款，銀行決
　　　定為兩年的時間有無向甲○○說過？）答：有，約在對保的時候，時間不太記
　　　得。」、「（問：當初借據上的借款期間及還款金額是否先寫上再給他們蓋章
　　　？）答：借據上的借款金額是甲○○先寫好再簽名，至於借款期間還有還本付
　　　利息的金額是在簽好借據後我們在銀行按照批復書寫的。」、「（問：寫借據
　　　之前有無告知甲○○每月攤還的金額？）答：我只有告訴他借款的時間。」、
　    「（問：當初將銀行決定兩年之借款時間，告訴甲○○時他有無表示意見？）
    　答。沒有。」、「（問：在何時向甲○○說貸款期限兩年？）答：撥款之前，
    　簽借據之後，詳細時間不太記得。」、「（問：銀行撥款後有無接到甲○○表
    　示攤還本息金額太高之事？）答：沒有。」等語（詳本院九十三年八月三十日
　    言詞辯論筆錄），審證人郭朝欽雖受僱於原告銀行，惟其就被告於簽立本件借
　　　據時，借據上僅填寫借款金額，並未填載借款時間及還本付息之具體金額等情
　　　，既無故為不利於被告陳述之情，是其所述於本件借款撥款之前，曾告知被告
　　　甲○○本件借款時間為二年，而被告甲○○並無意見等語，應與實情相近，尚
　　　堪採信。參以客戶於向銀行申請借款前，通常均會書寫客戶授信申請書，供作
　　　銀行核貸之參考，則原告提出被告甲○○申請本件借款時所書寫之客戶授信申
　　　請書上既記載：申請金額一百萬元、授信期間三年、授信用途營業週轉、還款
　　　來源營業收入、連帶保證人己○○、丙○○等事項，核與原告嗣後核貸本件借
　　　款期間有異，衡之常情，原告應無不於決定本件借款償還時間後迅速告知借款
　　　人，俾使借款人評估自身財務狀況得否按期還款，且使原告依所達成之協議撥
　　　款，藉以避免爭議及呆帳之發生，致損及原告之權益。是被告辯稱其並未同意
      本件借款償還期間定為二年云云，顯與常理有違，要非無疑。
（二）至被告甲○○雖辯稱其向原告申請本件微型企業創業貸款，依經濟部中小企業
　　　處網站上公告之「微型企業創業貸款」相關規定：「期限：最長六年，含寬限
　　　期一年」、「利率：固定三％。以借款一百萬元為例：１、一年只還利息，每
　　　個月利息二千五百元。２、第二到六年攤還本息，每個月還款一萬七千九百六
　　　十九元。」，則本件貸款繳款期限及方式應與公告內容相同，原告應依公告內
　　　容退還被告溢繳部分云云。惟按消費借貸契約為雙務契約，一方提出要約後，
　　　尚須經他方承諾始生契約效力。本件被告向原告提出貸款申請後，仍須經原告
　　　銀行承諾貸與始發生契約之效力，而依一般社會現狀，金融機構接受社會大眾
　　　申請貸款，本會參考借款人所提供之資料，且依據借款人之資力、有無提供擔
　　　保、還款來源等情狀，決定個別核貸金額及償還期間，此本為銀行之權限。且
　　　依行政院經濟部訂定之「微型企業創業貸款要點」，其中第七點貸款期限為「
　　　最長六年，含寬限期一年。」、第十六點「本要點未盡事宜，悉依照承貸之本
　　　國金融機構之規定辦理。」乙節，可知貸款最長期限雖為六年，惟實際核貸情
　　　形悉依承貸金融機構授信作業之相關規定辦理，要非一律核貸期限均須六年，
      含寬限期一年，要屬無疑。再者，被告甲○○既自承其於辦理本件貸款之前，
      曾在報紙上看到微型企業創業貸款規定之內容，且其之前辦理過房屋貸款，當
      初房屋貸款亦有使用兩年之寬限期等語（詳本院九十三年八月三十日、同年八
      月九日言詞辯論筆錄），參諸被告甲○○係一企業之負責人，且有研發產品取
      得專利之能力，此有其提出取得我國核發之浮力分壓坐靠墊專利證書一紙附卷
      可稽，顯見其具有相當之社會經驗與智識能力，衡之常情，其應無不於本件借
      款撥貸前探知原告核貸本件借款之期間，及償還方式有無含有寬限期，是被告
      甲○○辯稱其不知本件借款期限及還款金額會與經濟部中小企業處公告之微型
      企業創業貸款內容不符，顯有疑義。遑論，被告甲○○就本件借款既自九十二
      年四月二十一日起至九十三年四月二十日止，均每月繳納借款本息四萬二千九
      百八十一元，苟其不同意此還款方式，應無長達一年均按原告所定償還方式繳
      款，且未向原告銀行提出異議，是原告主張兩造就本件借款已達成借款期間二
      年，被告須每月攤還借款本息四萬二千九百八十一元之協議，堪予採信，故被
      告上開所述，既與常情相悖，要難採信。
（三）按約定保證人僅於一定期間內為保證者，如債權人於其期間內，對於保證人不
　　　為審判上之請求，保證人免其責任，既為民法第七百五十二條所明定。查被告
　　　雖請求撤銷己○○、丙○○對於本件借款應負之連帶保證契約，惟被告既未表
      示保證人於簽定保證契約時，有何受原告詐欺或脅迫之情事，則其請求撤銷保
      證人應負之連帶保證責任，顯屬無據。又被告亦未表明保證人有免除或終止本
      件保證契約之事由，及提出任何證據資料以供本院審酌，是被告主張保證人應
      不負本件借款之連帶保證清償責任，即難准許。
（四）綜上所述，原告依消費借貸、連帶保證之法律關係，請求被告連帶給付積欠之
　　　借款本金四十六萬五千七百八十一元，及自九十三年四月二十一日起至清償日
　　　止按年息百分之三計算之利息，暨自九十三年五月二十一日起至清償日起，逾
　　　期在六個月以內者，按上開利率百分之十，逾期超過六個月者，按上開利率百
　　　分之二十計算之違約金，核屬有據，應予准許。
七、本件既屬民事訴訟法第四百二十七條第一項適用簡易程序所為被告敗訴之判決，
    爰依職權宣告假執行。
八、據上論結，本件原告之訴為有理由，依民事訴訟法第四百三十六條第二項、第三
    百八十五條第一項前段、第三百八十九條第一項第三款、第八十五條第二項，判
    決如主文。
中　　　華　　　民　　　國　　九十三　　年　　　九　　　月　　　十　　　日
                              臺灣新竹地方法院新竹簡易庭
                                  法  官  王佳惠
右為正本係照原本作成。
如對本判決上訴，須於判決送達後廿日內向本院提出上訴（須按他造當事人之人數附
繕本）。
                              法院書記官  林淑瑜
中　　　華　　　民　　　國　　九十三　　年　　　九　　　月　　十三　　　日
